【裁判字號】    98,矚訴,1
【裁判日期】    990104
【裁判案由】    殺人未遂等
【裁判全文】
臺灣高雄地方法院刑事判決               98年度矚訴字第1號
公  訴  人  臺灣高雄地方法院檢察署檢察官
被      告  庚○○
選任辯護人  陳正男律師
            陳裕文律師
            劉新安律師
上列被告因殺人未遂等案件，經檢察官提起公訴（98年度偵緝字
第1106號、第1107號、第1108 號），本院判決如下：
    主  文
庚○○共同殺人未遂，處無期徒刑，褫奪公權終身。
    事  實
一、庚○○於民國83年10月初，因其母壬○○販賣毒品案件，經
    臺灣高雄地方法院檢察署檢察官張金塗率警搜索，並予收押
    禁見，遂對檢察官辦案方式不滿而生怨恨。嗣83年11月28日
    ，壬○○販賣毒品案，經張金塗檢察官提起公訴，並向法院
    具體求處無期徒刑（臺灣高雄地方法院檢察署83年度偵字第
    19428 號、第22545 號），庚○○因而萌報復之心，計畫對
    張金塗檢察官槍擊洩恨。遂於83年12月初在高雄市○○區○○路金雷鳥酒店內，與戊○○及癸○○（上開二人業經判處
    罪刑確定）等人共同謀議，計畫由庚○○提供其所有，意圖
    供犯罪之用如附表編號1 至4 之手槍4 把（以上手槍口徑均
    為9 ＭＭ，內含彈匣5 個），及具有殺傷力，可供軍用之9
    ＭＭ子彈105 發，由癸○○、戊○○二人出面，對張金塗檢
    察官之腿部予以連續槍擊；並約定事成之後，將給予鍾、陳
    2 人每人各新台幣（下同）100 萬元為報酬；庚○○則於彼
    等行兇之前先行出國，以製造不在場證明。癸○○、戊○○
    竟為取得庚○○所提供之上開報酬，且二人對於張金塗檢察
    官之腿部如連續遭受槍擊，會大量失血因而致死之事實，雖
    預見其發生，但其發生並不違背其本意下，於議定後，即基
    於上開不確定殺人之犯意聯絡，由庚○○於83年12月6 日，
    開車載同癸○○及戊○○二人，前往高雄市苓雅區○○○路
    195 巷8 弄1 號1 樓司法新村，指認張金塗檢察官住處，告
    以由該處出來之男人，就是張檢察官後離去。庚○○旋於83
    年12月9 日由桃園中正國際機場出境，前往日本東京以避嫌
    ，而由癸○○、戊○○二人出面槍擊張金塗。庚○○於出國
    之前，即將其所持之上開手槍4 把及子彈105 發，交予鍾、
    陳二人，並每人各給予5 萬元為零用金。癸○○、戊○○二
    人乃與庚○○基於共同意圖供自己犯罪用之犯意聯絡，未經
    許可，無故持有該批槍彈；二人旋於83年12月11日下午7 時
    30分許，及8 時30分許，騎機車分持上開手槍2 把、子彈共
    105 發（其中癸○○攜45發，分裝3 個彈匣，每個彈匣15發
    ；戊○○攜60發，分裝2 個彈匣，每個彈匣15發，其餘30發
    裝於塑膠袋內），及鮮花1 把，前往張檢察官住處，欲以獻
    花為由而按門鈴，而於張檢察官前來應門之際，予以槍擊，
    惟因張檢察官不在而作罷。83年12月12日上午6 時許，癸○○、戊○○2 人又駕租得之自用小客車，前往張檢察官住處
    附近等候，準備認人，嗣因當時有他人出入，恐被人發覺，
    乃先行離去；惟旋於同日上午8 時30分許，再度折返（當日
    癸○○、戊○○二人2 次前往時，均未攜帶槍彈），至同日
    上午10時10分許，見張金塗檢察官駕車欲前往檢察署，乃駕
    車尾隨其後，而得以確認張檢察官其人。83年12月13日上午
    9 時30分許，癸○○、戊○○2 人又分持上開槍彈，前往張
    檢察官住處等候，伺機槍擊，至13日上午10時10分許，見張
    檢察官適欲駕車出門，本欲下手，因見當時有他人在旁進出
    ，張檢察官亦有注意而作罷。83年12月14日，庚○○由日本
    返國，知悉癸○○、戊○○二人並未依計畫動手，因而怒斥
    二人（鍾、陳二人於庚○○返國後，已將之前庚○○所交付
    之手槍及子彈交還庚○○），但其報復之心仍未作罷。其後
    ，經由癸○○之介紹，另邀得乙○○（亦已判刑確定）參與
    其事。庚○○遂於84年1 月5 日下午8 時許，邀集癸○○及
    乙○○二人，在高雄市三民區○○○路235 巷9 號5 樓其租
    住處，共同謀議由癸○○、乙○○2 人依前計畫下手，並允
    諾事成之後，每人各給100 萬元為報酬，而乙○○亦對於張
    金塗檢察官之腿部如連續遭受槍擊，會大量失血因而致死之
    事實，預見其發生，而其發生並不違背其本意下，即與庚○○、癸○○等人基於上開不確定殺人之犯意聯絡，由癸○○
    與乙○○下手實施。計畫完畢後，庚○○旋於84年1 月7 日
    ，由高雄小港國際機場再度出境前往香港以避嫌，並於出國
    之前，將上開手槍4 把及9 ＭＭ制式子彈173 發、0.38吋制
    式子彈15發、7.62口徑中共制式子彈5 發、8 厘米空包彈加
    裝金屬彈頭之子彈38發交予鍾、張二人持有；癸○○、乙○○2 人因而與庚○○共同意圖供自己犯罪之用之犯意聯絡，
    而未經許可，持有上開槍彈，並將該批槍、彈，置於高雄市
    三民區○○○路235 巷9 號5 樓庚○○租住處地下室停車場
    ，即庚○○所駕之VU－9987號賓士自用小客車之後行李箱內
    ；庚○○並另給癸○○、乙○○2 人每人5 萬元為零用金。
    庚○○出國之時，其妻丁○○及癸○○、乙○○2 人均前往
    機場送行；於機場之際，庚○○向癸○○、乙○○2 人表示
    於事成之後，可向丁○○各索取20萬元以為報酬，待其返國
    之後，再給付其餘80萬元，並向丁○○表示，於癸○○、乙○○2 人完成槍擊張檢察官之行為後，應給予其預留之報酬
    各20萬元。84年1 月9 日下午8 時許，癸○○、乙○○二人
    ，遂分持手槍2 把及前開9 ＭＭ子彈中之65發（其中癸○○
    攜39發－分裝於3 個彈匣，乙○○攜26發－分裝於2 個彈匣
    ），及鮮花一把，共騎機車（車號：XIQ －242 、車主：辛○○）前往司法新村張檢察官住處，準備以獻花為由按門鈴
    ，並於張檢察官前來應門之際予以槍擊。二人至張檢察官住
    處前時，因未見張檢察官之座車，認張檢察官不在，而行離
    去；同日下午9 時50分許，二人又行折返；當時張檢察官雖
    已返回其住處，但2 人因見時間已晚，不便下手，而行離去
    。翌日（10日）上午8 時30分許，二人再度共乘上開機車至
    司法新村，將機車停放於司法新村後門之福安路附近後，前
    往張檢察官住處前守候；至同日上午8 時57分許，張檢察官
    因所駕之XG－8988號自用小客車，因擋住鄰居之車輛，經鄰
    居按其住處門鈴，請其將車輛移走；張檢察官即走出，欲將
    車輛啟動停放於他處，而於開啟車門之際，在旁守候之癸○○、乙○○2 人見機不可失，乃分別持槍彈向前，由癸○○
    先開槍狙擊，朝張檢察官之大腿部位連續射擊，乙○○則於
    癸○○射擊之際，亦持槍朝張檢察官之大腿部連續射擊，二
    人共射擊12發（其中癸○○射擊5 發，其餘7 發則由乙○○
    射擊）。張檢察官因而受有腹部及四肢多處穿透傷併低血量
    休克、大腸破裂、左側輸尿管斷裂、左腸骨動脈破裂、右腓
    脛及股骨、左橈尺骨開放性粉碎骨折、雙側正中及尺神經、
    左側脛神經及腓神經病變、左膝膕動脈損傷併偽動脈瘤形成
    之傷害；癸○○、乙○○2 人見張檢察官已受有多處槍傷，
    大量出血，命在旦夕，乃迅由司法新村後門離開，騎原機車
    逃逸；旋即返回大中一路235 巷9 號5 樓，將上開槍枝及所
    餘子彈置於庚○○所駕之VU－9987號自用小客車之後行李箱
    內，再告知丁○○已完成狙擊張檢察官任務，及槍枝子彈置
    於庚○○之前開車輛後行李箱等情。丁○○獲悉後，即將庚○○所預留之40萬元取出，交予癸○○、乙○○2 人均分，
    癸○○、乙○○2 人取得該筆款項後，即分頭逃逸。而張金
    塗檢察官於受狙擊後，大量失血，命在旦夕，幸經鄰人報警
    ，及時送往陸軍802 醫院急救，始免於難。嗣戊○○於84年
    1 月12日21時許，在高雄市○○路與文橫路口處；乙○○於
    84年1 月13日上午4 時50分許，在高雄縣杉林鄉○○路3號
    住處；癸○○於84年1 月13日下午1 時50分許，在臺中縣神
    岡鄉○○路65之1 號處，分別為警查獲。警方並於84年1 月
    13日上午8 時許，在高雄市三民區○○○路235 巷9 號5 樓
    庚○○租住處地下室停車場，於庚○○所駕駛之VU－9987號
    自用小客車後行李箱內，扣得上開手槍4 把（內含彈匣5 個
    ），及剩餘子彈219 發（即9 ＭＭ制式子彈161 發、0.38吋
    制式子彈15發、7. 62 中共製式子彈5 發、8 ＭＭ空包彈加
    裝金屬彈頭之子彈38發；但經鑑定試射耗用9 ＭＭ制式子彈
    45發，共餘174 發），始知上情。
二、案經高雄市政府警察局苓雅分局報請臺灣高雄地方法院檢察
    署檢察官偵查起訴。
    理  由
一、程序方面：
  (一)按被告以外之人於審判外之言詞或書面陳述，除法律有規定
    者外，不得作為證據。又被告以外之人於檢察事務官、司法
    警察官或司法警察調查中所為之陳述，與審判中不符時，其
    先前之陳述具有較可信之特別情況，且為證明犯罪事實存否
    所必要者，得為證據，刑事訴訟法第159 條第1項 、第159
    條之2 分別定有明文。而其中具備特別可信情況，即法院應
    比較其前後陳述時之外在環境及情況以為判斷。「例如被告
    以外之人出於自然之發言，或違反自己利益之陳述等特別情
    形均屬之。蓋被告以外之人在類此特別情況下所為之任意陳
    述，通常其虛偽之可能性偏低，若該項陳述為證明犯罪事實
    存否所必要，依上開規定，自得構成傳聞法則之例外，而承
    認其證據能力。」（參照最高法院95年度台上字第5740號判
    決）。經查，本件證人癸○○、乙○○、戊○○等人於案發
    查獲後之警詢中均明確供稱：渠等受庚○○之指使而謀議槍
    擊張金塗檢察官等情，惟於本院審理時卻均翻異前詞，一致
    證稱：渠等在警局所言不實，即否認係受被告庚○○之指使
    而槍擊張金塗檢察官乙事，因而證人癸○○、乙○○、戊○○等人於本院審理時之證述與警詢中之陳述顯有不一致之情
    形。惟查，證人癸○○、乙○○等人於本身之殺人未遂案件
    審理中，曾就其等警詢中是否遭不當取供乙事，提出抗辯，
    但經該案第二審法院於審理中，分別傳訊高雄市政府警察局
    苓雅分局承辦本案之偵查員鍾怡康、劉啟明、鄭香基，以查
    明為被告癸○○、乙○○製作警訊筆錄時有無刑求逼供之情
    事。而據證人劉啟明到院證稱：「乙○○第一次警訊筆錄是
    我製作，癸○○的警訊筆錄我也有製作，因我們分局的偵查
    員已在電話錄音中知悉他們犯罪的情形，並也抓到戊○○，
    他也供出全案，再抓到乙○○、癸○○，他們二人到案也承
    認所犯之事，所以沒有刑求之必要。」等語（原筆錄出自台
    灣高等法院高雄分院85年上重更(一)字第7 號第71、72頁，惟
    因原卷已銷毀，引錄該院86年上重更(三)字第14號判決書所載
    ）；證人鍾怡康亦到院證稱：「乙○○的第二次警訊筆錄，
    是我製作的，因為案情已明朗，無刑求之可能。」等語（原
    筆錄出自台灣高等法院高雄分院85年上重更(一)字第7 號第71
    頁，惟因原卷已銷毀，引錄該院86年上重更(三)字第14號判決
    書所載）；證人鄭香基亦到院證稱：「癸○○的警訊筆錄是
    我製作的，並未對癸○○有何刑求。」等語（原筆錄出自台
    灣高等法院高雄分院85年上重更(一)字第7 號第73頁，惟因原
    卷已銷毀，引錄該院86年上重更(三)字第14號判決書所載）。
    並於台灣高等法院高雄分院調查時，訊之被告乙○○亦供稱
    ：「我到案時有承認殺人，並非原先否認後，被刑求再承認
    殺人，鍾怡康、劉啟明並無對我刑求，是有一位瘦瘦高高的
    、一位胖胖的警員，在逼問槍枝來源及有無在其他地方使用
    槍枝時對我刑求。」等語（原筆錄出自台灣高等法院高雄分
    院85年上重更(一)字第7 號第71至74頁，惟因原卷已銷毀，引
    錄該院86年上重更(三)字第14號判決書所載）；被告癸○○於
    台灣高等法院高雄分院調查時亦供承：「鄭香基、劉啟明分
    別製作筆錄時，並未對我刑求。我到案時已承認槍擊，是在
    刑警大隊時被矇住眼睛刑求，是在問其他案子被刑求，非本
    案被刑求。」等語（原筆錄出自台灣高等法院高雄分院85年
    上重更(一)字第7 號第72頁背面，惟因原卷已銷毀，引錄該院
    86年上重更(三)字第14號判決書所載）。又於本院審理中傳訊
    證人即當時收容癸○○、乙○○等人犯之高雄看守所管理員
    己○○雖證稱：「曾經看過他們二人身體狀況有外傷；我問
    他們，他們告訴我是刑警刑求；對於癸○○有無向我反應被
    檢察官打乙事，沒有印象。」等語，但有同時證稱：「（他
    們二人有無告訴你，刑警為何刑求他們？）他們說因為他們
    打檢察官。」等語（見本院卷(二)第118 頁），是該證人並無
    法證明檢調人員就「癸○○等人是否受庚○○指使而行兇」
    乙事，有為刑求逼供之情事。況查，本件同案被告癸○○、
    乙○○及戊○○等人於警方詢問及檢察官偵訊中均坦承犯罪
    ，有警訊及偵訊卷可稽，因而檢調人員亦無對癸○○等人刑
    求逼供之必要。綜上各情，被告癸○○、乙○○於本案在警
    方及檢察官受訊時，顯無遭受承辦本案刑警、檢察官刑求之
    情事，縱然有其他員警在追問被告等有無犯他案時，對被告
    等動粗；或因槍擊檢察官引起公憤而遭旁人毆打，但亦均與
    本案無涉。從而共同被告乙○○、癸○○於警詢中就本案所
    為之供述，經調查結果，顯非出於刑求之不當方法，而係出
    於自由意志之陳述，足認證人癸○○等人於警詢時之陳述，
    確係出於任意性，並未受其他外部情形之干擾、壓迫；又因
    警方於詢問時亦無其他違反法定程序之瑕疵，而當時被告庚○○更未緝獲到案，此與事後偵審中被告庚○○已到案下，
    對於證人所遭受之壓力將大為不同。就時間間隔、有意識迴
    避、外力干擾及事後串謀等外在條件綜合比較之，證人癸○○、乙○○、戊○○等人於前案警詢中之陳述，有『因離犯
    罪時間較近，記憶猶新，尚無飾詞、串謀之機會』、『無須
    面對被告在場之人情壓力』等特別可信條件；及上開證人於
    警詢之陳述乃證明被告犯罪事實存在與否之重要證據，有引
    為認定被告是否犯殺人罪之證據之必要。因而證人癸○○、
    乙○○、戊○○等人於警詢之陳述，依刑事訴訟法第159 條
    之2 規定均具有證據能力。
  (二)又按被告以外之人於審判外之陳述，雖不符前4 條（指刑事
    訴訟法第159 條之1 至第159 條之4 ）之規定，而經當事人
    於審判程序同意作為證據，法院審酌該言詞陳述或書面陳述
    作成時之情況，認為適當者，亦得為證據；當事人、代理人
    或辯護人於法院調查證據時，知有刑事訴訟法第159 條第1
    項不得為證據之情形，而未於言詞辯論終結前聲明異議者，
    視為有前項之同意，刑事訴訟法第159 條之5 定有明文。查
    卷附之搜索票、扣押筆錄、扣押物品目錄表、雖均係被告以
    外之人於審判外所為之書面陳述，屬於傳聞證據，然被告及
    檢察官均同意作為證據，且本院審酌該書面陳述作成之情況
    ，未見有何不適當之情形，故依刑事訴訟法第15 9條之5 第
    1 項之規定，均得作為證據。
  (三)復按傳聞法則乃對於被告以外之人於審判外之言詞或書面陳
    述，亦即針對被告以外之人於審判外以言詞或書面所為之供
    述證據所為之規範。卷附扣案照片等，乃以科學、機械之方
    式，對於當時狀況所為忠實且正確之記錄，性質上並非供述
    證據，自無刑事訴訟法第159 條第1 項規定之適用，附此敘
    明。
二、訊據被告庚○○矢口否認有殺人未遂犯行，辯稱：伊當時在
    國外，並未教唆或指示癸○○等人對張金塗檢察官行兇；扣
    案槍枝亦非伊所有提供云云。經查：
  (一)本件被害人張金塗檢察官於上揭時、地，遭癸○○、乙○○
    二人持槍狙擊之事實，迭經癸○○、乙○○於本院審理中自
    承不諱，並有相片18幀附卷可按（見台灣高雄地方法院檢察
    署84年度偵字第1665號影本卷第234 頁，原卷因已罹於保存
    時效而銷毀，下稱【偵一卷】），且癸○○、乙○○二人亦
    因殺人未遂罪分別經法院判刑確定在案，有前科資料可查。
    而張金塗檢察官因遭上開槍擊，而受有腹部及四肢多處穿透
    傷併低血量休克、大腸破裂左側輸尿管斷裂、左腸骨動脈破
    裂、右腓脛及股骨、左橈尺骨開放性粉碎骨折、雙側正中及
    尺神經、左側脛神經及腓神經病變、左膝膕動脈損傷併偽動
    脈瘤形成，此有陸軍第802 醫院第017499號診斷證明書附卷
    可按（見偵一卷第378 頁）；嗣張金塗檢察官經轉往國立台
    灣大學醫學院附設醫院就診，經該院醫師診斷結果，張檢察
    官確有多處槍傷，包括：１、乙狀結腸破裂，２、左輸尿管
    破裂，３、多處骨折，即：右股骨幹粉碎性骨折子彈碎片異
    物、右脛腓骨粉碎性骨折、左橈尺骨粉碎性骨折、右股骨頭
    骨折子彈碎性異物，４、多處神經受傷，即兩側上肢正中神
    經及尺神經受損、左下側總腓神經受損，５、左膝膕動脈外
    傷動脈瘤，迄今仍無法下床行走，而須接受長期復健治療之
    情形，有該院84年5 月22日84校附醫秘字第7183號函在卷可
    按（見台灣高雄地方法院檢察署84年度偵字第2355號影本卷
    第76頁，下稱【偵二卷】）；又證人張一方即陸軍第802 醫
    院醫師於檢察官偵訊中亦證稱：「張檢察官是於84年1 月10
    日上午9 時15分許，被送至醫院；當時張檢察官已因大量失
    血，情況危急，呈休克狀態，血壓量不到，數分鐘內就有死
    亡之機會；因據醫學常識，血壓量不到，是死亡之前兆，分
    秒必爭，如不及時施救，就有生命危險；當時，曾對張檢察
    官先輸代血漿，再輸血三千西西，經歷二個多小時急救，至
    同日上午11時30分許，他的身體情況才允許進開刀房作進一
    步手術急救；如輸血等第一關急救措施無效，他即死亡。」
    等語（見偵一卷第143 頁以下）；顯見張金塗檢察官於被狙
    擊後，經緊急送至醫院急救，前後相隔不到二十分鍾，情況
    已非常危急，如非醫院急救得宜，早已死亡；再者，被告癸○○、乙○○二人於距張檢察官不到數公尺之近距離，連續
    朝張檢察官之腿部共射擊12槍，而造成上述之傷勢現象，雖
    非一槍擊中要害而斃命，但依一般人之常識，身體只要受到
    嚴重之傷勢而大量失血，均即將造成休克（心肺衰竭）致死
    。本件被告癸○○、乙○○二人當時均已為正常成年人，亦
    應明知連續朝人之身體射擊12槍，將會對人體造成嚴重之傷
    勢以致大量流血而死；況槍彈殺傷力極強更易造成死亡後果
    ，渠等對於槍擊可能造成張檢察官死亡之結果，自有所預見
    ，卻仍為之，顯對於上開結果之發生，亦不違背其本意。
  (二)又共同被告癸○○、乙○○二人係受被告庚○○之指使，並
    由被告庚○○提供扣案如附表所示之槍彈以為狙擊張金塗檢
    察官，事成當日（即84年1 月10日）並自被告之配偶即丁○○處取得40萬元而平分等事實，業經共同被告乙○○於84年
    1 月13日上午4 時50分許為警緝獲之當日上午6 時45分之警
    詢中供稱：「我並不認識張金塗，但因為庚○○的母親壬○○因販毒案被張金塗檢察官收押，招致庚○○不悅而教唆我
    與癸○○共同持槍射傷張金塗。」、「庚○○言明由其提供
    槍枝、子彈由我與癸○○負責執行槍殺任務，事成之後由庚○○提供酬金每人新台幣一百萬元。」等語（見警(一)卷第3
    頁以下）；另共同被告癸○○於84年1 月13日下午1 時50分
    許為警緝獲之當日下午6 時30分警詢中亦供稱：「我約於84
    年元月10日8 時50餘分許，在高雄市苓雅區○○○路195 巷
    8 弄6 號前持槍射殺張金塗檢察官，我是受庚○○以新台幣
    100 萬元之代價教唆我射殺張金塗檢察官的。」（見警(二)卷
    第2 頁以下）；另證人丁○○即被告之配偶於本院審理中亦
    證稱：「（84年1 月10日上午有無在高雄市○○路住處將一
    筆錢交給何人？）是庚○○要出國前交代我說癸○○、乙○○要回鄉下，過幾天會有人拿錢來，再把這筆錢交給癸○○
    、乙○○。」等語（見本院卷(二)第20頁）；而被告則於84年
    1 月7 日先行出境（前往地點：香港）之事實，亦有被告庚○○之出入境紀錄表附卷可按（見偵一卷第167 頁）。是被
    告癸○○、乙○○二人係受被告庚○○之指使，而持槍狙擊
    張金塗檢察官，並於事後取得代價等事實，已甚綦詳。
  (三)又查台灣高等法院高雄分院於審理被告癸○○、乙○○上開
    殺人未遂案件中，亦曾函台灣高雄地方法院檢察署查覆該署
    檢察官調查有無加以毆打逼供情事，據該署亦以雄檢順昃字
    第44609 號函覆稱：「被告癸○○、乙○○在警詢時均坦承
    犯行，在本署偵察中亦自白犯罪，而本署承辦檢察官歷次偵
    訊被告等人時均有錄音，有錄音帶附於卷宗可稽，要無刑求
    逼供之必要。」等語，有函槁在卷可稽（附於偵二卷第10 2
    頁、第103 頁）；並於案件審理中，分別傳訊高雄市政府警
    察局苓雅分局承辦本案之偵查員鍾怡康、劉啟明、鄭香基，
    以查明為被告癸○○、乙○○製作警訊筆錄時有無刑求逼供
    之情事。而據證人劉啟明於該案審理中到院證稱：「乙○○
    第一次警訊筆錄是我製作，癸○○的警訊筆錄我也有製作，
    因我們分局的偵查員已在電話錄音中知悉他們犯罪的情形，
    並也抓到戊○○，他也供出全案，再抓到乙○○、癸○○，
    他們二人到案也承認所犯之事，所以沒有刑求之必要。」等
    語（原筆錄出自台灣高等法院高雄分院85年上重更(一)字第7
    號第71、72頁，惟因原卷已銷毀，引錄該院86年上重更(三)字
    第14號判決書所載）；證人鍾怡康亦於該案審理中到院證稱
    ：「乙○○的第二次警訊筆錄，是我製作的，因為案情已明
    朗，無刑求之可能。」等語（原筆錄出自台灣高等法院高雄
    分院85年上重更(一)字第7 號第71頁，惟因原卷已銷毀，引錄
    該院86年上重更(三)字第14號判決書所載）；證人鄭香基亦於
    該案審理中到院證稱：「癸○○的警訊筆錄是我製作的，並
    未對癸○○有何刑求。」等語（原筆錄出自台灣高等法院高
    雄分院85年上重更(一)字第7 號第73頁，惟因原卷已銷毀，引
    錄該院86年上重更(三)字第14號判決書所載）。並於台灣高等
    法院高雄分院調查中質之被告乙○○時亦供稱：「我到案時
    有承認殺人，並非原先否認後，被刑求再承認殺人，鍾怡康
    、劉啟明並無對我刑求，是有一位瘦瘦高高的、一位胖胖的
    警員，在逼問槍枝來源及有無在其他地方使用槍枝時對我刑
    求。」等語（原筆錄出自台灣高等法院高雄分院85年上重更
    (一)字第7 號第71至74頁，惟因原卷已銷毀，引錄該院86年上
    重更(三)字第14號判決書所載）；被告癸○○於台灣高等法院
    高雄分院調查時亦供承：「鄭香基、劉啟明分別製作筆錄時
    ，並未對我刑求。我到案時已承認槍擊，是在刑警大隊時被
    矇住眼睛刑求，是在問其他案子被刑求，非本案被刑求。」
    等語（原筆錄出自台灣高等法院高雄分院85年上重更(一)字第
    7 號第72頁背面，惟因原卷已銷毀，引錄該院86年上重更(三)
    字第14號判決書所載）。綜上各情，被告癸○○、乙○○於
    案發後在警詢中，亦無遭受承辦本案刑警刑求之情事。從而
    共同被告乙○○、癸○○於警訊中所為之供述，經調查結果
    ，顯非出於刑求之不當方法，而係出於自由意志之陳述，自
    得採為認定犯罪之判斷依據。另被告之辯護人於本件審理中
    聲請調閱癸○○、乙○○、戊○○等人之警偵訊錄音帶乙節
    ，因如同前述，原卷已銷毀，故無從調閱；且癸○○、張松
    祺、戊○○等人於84年1 月至6 月間之看守所新收調查表、
    人犯傷病自述，亦因年代久遠而已銷毀，均有台灣高雄地方
    法院檢察署及台灣高雄看守所函覆可稽，一併敘明。
  (四)至於共同被告【癸○○】於被告庚○○到案後之偵訊及本院
    審理中翻異前供以證人身分證稱：「因為壬○○是我阿姨，
    被檢察官具體求刑，心裡非常不舒服就有報復念頭，就邀乙○○；又因為庚○○的賓士車都是由甲○○在使用，知道後
    行李箱有槍枝，因車鑰匙都丟在庚○○的租屋處的客廳，我
    就邀乙○○去取槍枝，隨後就去找張金塗報復，跟庚○○沒
    有任何關係，我當時會提到庚○○，是因為依執法人員的意
    思去提庚○○，我每次出庭都有被刑求」云云；另共同被告
    【乙○○】於被告庚○○到案後之偵訊及本院審理中翻異前
    供以證人身分亦證稱：「之前在警詢、偵查及審判都說是庚○○指示，槍枝也是他的乙節，是因為那時他人沒在台灣，
    所以把所有事都推給他。」云云；另共同被告【戊○○】於
    被告庚○○到案後之偵訊及本院審理中亦翻異前供以證人身
    分證稱：「我被抓時我跟警察說是我跟癸○○、乙○○，但
    警方不相信我的說詞，一直要我說是被告庚○○指使」云云
    ；而另證人【甲○○】於本院審理中亦證稱：「（是何時跟
    你借槍？）槍擊張金塗檢察官的前十至十五日左右，當時我
    記得大約是庚○○已經出國的時候（按當時庚○○應尚未出
    國）；而伊是在83年11月底向李乾安、林侑俊借用（槍枝）
    ；庚○○的賓士車大部分我在使用」云云。然查，證人甲○○於本件槍擊發生時之調查中，均未曾供述有關借槍予癸○○乙事，甚至於84年1 月17日之高雄市憲兵隊軍法警察官訊
    問中明確供稱：「（你有沒有看過他們的槍枝？）沒有。」
    等語（見偵一卷第161 頁反面）；再者，藏放扣案槍枝之賓
    士車（車號：VU－9987號）係被告庚○○所有，由庚○○在
    使用等情，業據被告之配偶即證人丁○○於本院審理中證稱
    ：「大部分是癸○○在開，載庚○○使用。」、「我沒有看
    過甲○○開過賓士車。他沒有向我借過賓士車的鑰匙」等語
    明確（見本院卷(二)第24頁）；而證人甲○○卻於本院審理中
    自承：「庚○○的賓士車大部分我在使用」云云，顯與事實
    不合，更無可採。又癸○○係經由乙○○之介紹，始於83年
    12月5 日從台北南下高雄被告庚○○處；並自83年12月5 日
    起至84年1 月10日止，充當被告庚○○之司機；並於83年12
    月6 日在庚○○住處見過戊○○，之前不認識戊○○等情，
    業據證人癸○○於84年1 月18日之警詢及本院於84年5 月10
    日之訊問中自承甚明（見偵一卷第130 頁反面，及本院84年
    重訴字第28號卷即本院調一卷第10頁）；而證人乙○○於本
    院審理中亦證稱：「癸○○係於槍擊前三個月，經由其介紹
    至庚○○處。」等語（見本院卷(二)第28頁反面），雖時間點
    上有稍微出入（應是槍擊前二個月）；但可確定之事，即癸○○確經由乙○○之介紹，始於83年年底間至被告庚○○處
    ，此由證人癸○○對於83年10、11月間，就戊○○、辛○○
    及甲○○等人涉及高雄市議員參選人黃靜雪（張春粗之配偶
    ）競選總部、吉將公司等地槍擊案，於本院訊之時均渾然不
    知乙節（見本院卷(二)第86頁反面），益可為證。況證人癸○○、乙○○及戊○○等人為警緝獲後，於警詢、偵審中均已
    自白犯罪，既均無否認犯罪之情事，自更無將「所有事都推
    給庚○○」以求卸責之理。再者，證人戊○○於98年5 月12
    日之檢察官偵訊中翻異前詞，先證稱：「槍枝是我的；我和
    乙○○、新長謀議要去開槍；也是之前去張春粗開的那枝槍
    。」等語（見偵緝卷第80頁）；嗣於本院審理中質之「槍枝
    到底是你的還是甲○○的」時，始改口證稱：「是甲○○的
    。」等語（見本院卷(二)第115 頁），姑且不論證人戊○○於
    當發時之警詢中已明確供稱：槍枝係自被告等語（見警(一)卷
    第9 頁），而僅觀其上開證詞前後閃爍不一，即屬可疑。惟
    就其曾於83年10月初與辛○○持扣案四把手槍之其中一把槍
    ，前往張春粗所開設之吉將公司開槍乙事，卻前後證稱一致
    （見本院84年重訴字第28號卷第62頁，及本院卷(二)第113 頁
    ）；而扣案之其中1 把槍即附表編號4 所示之槍枝，確係83
    年10月19日高雄市議員參選人黃靜雪總部遭槍擊所用之槍枝
    等情，亦有刑事警察局鑑驗通知書在卷可稽（附於偵一卷第
    291 頁），是證人戊○○早在83年10月初間即已曾持有過扣
    案之槍枝，應屬無訛；進而證人戊○○於事隔二月後之83年
    12月間參與本件持槍狙擊張金塗檢察官時，又何須再經由癸○○之手秘密（按癸○○於本院審理中竟聲稱：戊○○不知
    甲○○有槍云云，見本院卷(二)第150 頁）向甲○○借槍？況
    證人即共同被告癸○○始於83年12月初從台北南下高雄，已
    如前述；且本身亦與被害人張金塗檢察官素無深仇大恨，既
    自83年12月11日起與戊○○、乙○○等人連續多日，持槍前
    往張金塗檢察官之住處埋伏狙擊，進而於84年1 月10日犯下
    殺人之重罪，苟非受人指使，豈有如此兇狠、瘋狂之行徑？
    綜上各情，證人癸○○、乙○○、戊○○及甲○○等人於本
    院審理中就「被告未提供槍枝並指使槍擊張金塗檢察官」；
    及「向甲○○借槍」等說詞，容有諸多與事理不合之處，自
    無法採為被告有利之證明。
  (五)至於被告一再辯稱：伊當時腿部受有槍傷，無法開車載癸○○等人前往張金塗檢察官住處指認云云，惟查：被告於83年
    12月9 日、84年1 月7 日連續二次出國前往日本、香港等地
    ，已如前述；甚至84年1 月7 日前往香港轉中國大陸係單獨
    一人，更為被告所自承（見本院卷(二)第160 頁反面），是被
    告既能連續單獨出國前往日本、香港等遠地，則為何不能在
    高雄市區內活動？是其上開辯稱，亦無足採。此外，復有如
    附表所示之槍枝4 把，及子彈219 發扣案可佐；又扣案之槍
    枝及子彈，經送請刑事警察局鑑定結果，其中二把，係捷克
    製ＣＺ廠牌之半自動手槍，一把為德製ＳＩＧＳＡＵＥＲ廠
    牌之半自動手槍，另一把則為義大利製ＴＡＮＦＯＧＬＴＯ
    廠牌之半自動手槍，口徑均為九ＭＭ，機械性能均良好，並
    均具殺傷力；子彈則其中161 發，係口徑9 ＭＭ制式子彈，
    15發係口徑0.38吋制式子彈，5 發係中共製口徑7.62ＭＭ制
    式子彈，餘38發係8 ＭＭ空包彈加裝金屬彈頭而成，均具子
    彈之完整結構，並均具殺傷力；另彼等持以射擊張檢察官之
    子彈，既已對於張檢察官造成如上之傷害，則該等子彈具有
    殺傷力甚明；而扣案之編號第0000000000號及第0000000000
    號槍枝二把（即附表編號1 、4 所示），經鑑定試射結果，
    確係用以槍擊張檢察官之槍枝等情，亦有該局84年2 月17日
    刑鑑字第53890 號鑑驗通知書可按（附於偵一卷第291 、29
    2 頁）。
  (六)末查，本件被告指使並提供槍枝予共同被告癸○○、乙○○
    二人，以狙擊張金塗檢察官；雖共同被告癸○○、乙○○二
    人依被告之指使僅連續射擊被害人張金塗檢察官之腿部，至
    乏證據證明彼等原有殺人之直接故意及認識；但被告既指使
    癸○○、乙○○二人連續開槍射擊被害人腿部，自有使被害
    人大量失血而足以發生死亡之結果，且應為被告所預見，而
    仍為之，顯對此結果之發生，亦與彼等開槍之本意初無違背
    ，按刑法第13條第2 項規定，仍應論以不確定故意之殺人。
三、核被告提供槍枝予癸○○、乙○○及戊○○等人，並指使前
    往張檢察官住處，基於不確定之殺人犯意，終由癸○○、乙○○持槍朝張金塗檢察官大腿部射擊12發，而未生死亡結果
    之行為，係犯刑法第271 條第2 項、第1 項之殺人未遂罪。
    又被告與另被告癸○○、戊○○就上開預備殺人之行為，因
    事後另被告癸○○與乙○○進而著手殺人行為，其預備殺人
    之行為已為著手之殺人行為所吸收，自不另論其預備殺人罪
    ；又被告與癸○○、乙○○共同謀劃，並提供行兇用之槍枝
    予癸○○、乙○○等人，即係已參與犯罪行為之實行，自與
    癸○○、乙○○等人就上開持槍彈狙擊張金塗檢察官之犯行
    ，有殺人犯意之聯絡及行為之分擔，應為共同正犯（按起訴
    檢察官原起訴教唆殺人未遂罪，惟業經公訴檢察官於審理中
    更正為共同殺人未遂罪，致無庸變更起訴法條；另按被告行
    為後，刑法已於94年2 月2 日修正公布，95年7 月1 日施行
    ，將舊法之『實施』修正為『實行』。原『實施』之概念包
    含陰謀、預備、著手及實行等階段之行為，修正後僅共同實
    行犯罪行為始成立共同正犯。是新法就共同正犯之範圍已有
    限縮，排除陰謀犯、預備犯之共同正犯。新舊法就共同正犯
    之範圍既因此而有變動，自屬犯罪後法律有變更，非僅屬純
    文字修正，經比較新舊法之結果，雖無論依裁判時法或行為
    時法，被告均為正犯，惟新法既已限縮共同正犯之成立範圍
    ，自以新法對被告較有利）。又被告與共同被告癸○○、乙○○基於不確定殺人之犯意，其中共同被告癸○○、乙○○
    已著手持槍射擊張檢察官之身體，雖未生死亡結果之行為，
    而屬刑法第25條第1 項之未遂犯；但渠等明知張檢察官係依
    法執行偵查職務之公務員，竟處心積慮狙擊檢察官，且公然
    於白晝持槍，對張檢察官腿部射擊12發子彈，顯係對司法公
    權力之公然挑戰，目無法紀，囂張至極；並對於張檢察官所
    造成之傷害甚重，惡性不輕，無依未遂犯之規定，減輕其刑
    之必要，即亦無新舊法比較之問題。爰審酌被告明知張檢察
    官係依法執行偵查職務之公務員，竟指使無知之徒癸○○等
    人，公然於白晝持槍，對張檢察官連續射擊12發子彈，係對
    司法公權力之公然挑戰；且對於張檢察官所造成之傷害極重
    ，惡性不輕，危害社會治安莫此為甚，及犯後態度等一切情
    狀，量處無期徒刑，並依刑法第37條第1 項規定，宣告褫奪
    公權終身。附表所示之手槍、子彈均係違禁物，另附表編號
    9 所示之彈匣五個，均係手槍之配件，屬槍枝構造之一部分
    ，並非可單獨使用，同屬違禁物，原均應依刑法第38條第1
    項第1 款規定，併宣告沒收（另共同被告癸○○、乙○○持
    以射擊張金塗之子彈12發，及因鑑定而試射之子彈45發，均
    耗用已不存在，即無庸為沒收之宣告）；但因上開之物，均
    於被告癸○○等人殺人未遂案判刑確定後，已執行銷燬而不
    存在，有台灣高雄地方方法院檢察署函在卷可稽（附於本院
    卷(二)第55頁），是於本案中自無再諭知沒收之必要。
四、另被告因非法持有槍彈而涉犯槍砲彈藥刀械管制條例等罪部
    分，因均已罹於追訴時效，且與上開論罪科刑部分有刑法修
    正前之裁判上一罪關係（牽連犯），是經檢察官為不另為不
    起訴處分，本院就此部分爰不再論述之，一併敘明。
據上論斷，應依刑事訴訟法第299 條第1 項前段，刑法第28條、
第271 條第2 項、第1 項、第37條第1 項，判決如主文。
本案經檢察官丙○○到庭執行職務。
中    華    民    國    99    年    1    月    4     日
                  刑事第二庭審判長   法  官  吳進寶
                                     法  官  羅立德
                                     法  官  施盈志
以上正本證明與原本無異。
如不服本判決應於收受送達後10日內向本院提出上訴書狀，並應
敘述具體理由；如未敘述上訴理由者，應於上訴期間屆滿後20日
內向本院補提理由書（均須按他造當事人之人數附繕本）「切勿
逕送上級法院」。
中    華    民    國    99    年    1     月    4     日
                                     書記官  謝宗霖
附錄本判決論罪科刑之法條：
刑法第271條第1項、第2項：
殺人者，處死刑、無期徒刑或十年以上有期徒刑。
前項之未遂犯罰之。
附表：扣案槍彈即手槍4 把（內含彈匣5 個）及子彈219 發
┌──┬─────────────────┬───────┬────────┐
│編號│         種類及數量               │槍枝管制編號  │  備  註        │
│    │                                  │（原槍號）    │                │
├──┼─────────────────┼───────┼────────┤
│ 1  │捷克ＣＺ廠半自動手槍（口徑9 ＭＭ）│0000000000    │本案槍擊所用之槍│
│    │；1 把                            │（無法復原）  │枝              │
├──┼─────────────────┼───────┼────────┤
│ 2  │捷克ＣＺ廠半自動手槍（口徑9 ＭＭ）│0000000000    │                │
│    │；1 把                            │（無法復原）  │                │
├──┼─────────────────┼───────┼────────┤
│ 3  │德製SIGSAUER廠牌之半自動手槍（口徑│0000000000    │                │
│    │9ＭＭ）；1把                      │（。。90644 ）│                │
├──┼─────────────────┼───────┼────────┤
│ 4  │義大利製TANFOGLTO 廠牌之半自動手槍│0000000000    │本案槍擊所用之槍│
│    │（口徑9ＭＭ）；1把                │（AB11711）   │枝；及黃靜雪服務│
│    │                                  │              │處槍擊所用之槍枝│
├──┼─────────────────┼───────┼────────┤
│ 5  │9ＭＭ制式子彈；161 發             │              │惟經鑑定試射已耗│
│    │                                  │              │用45發，剩餘116 │
│    │                                  │              │發。            │
├──┼─────────────────┼───────┼────────┤
│ 6  │0.38吋制式子彈；15發              │              │                │
├──┼─────────────────┼───────┼────────┤
│ 7  │中共製口徑7.62ＭＭ制式子彈；5 發  │              │                │
├──┼─────────────────┼───────┼────────┤
│ 8  │8 ＭＭ空包彈加裝金屬彈頭子彈；38發│              │                │
├──┼─────────────────┼───────┼────────┤
│ 9  │彈匣；5個                         │              │                │
└──┴─────────────────┴───────┴────────┘

司法院資訊處製作；財團法人民間司法改革基金會備份。
